臺灣高等法院刑事判決　　　　　　 94年度上更(一)字第416號
上　訴　人
即　被　告　甲○○
選任辯護人　陳德峰律師
　　　　　　謝志明律師
上列上訴人因違反著作權法等案件，不服臺灣臺北地方法院92年
度訴字第448號，中華民國93年4月30日第一審判決（起訴案號：
臺灣臺北地方法院檢察署91年度偵字第20770號、第24452號、第
1號），提起上訴，判決後經最高法院發回更審，本院判決如下
：
    主  文
原判決撤銷。
甲○○共同以犯意圖銷售而擅自以重製之方法侵害他人之著作財
產權之罪為常業，處有期徒刑壹年陸月。扣案之燒錄機肆臺、如
附表一、二所示之盜版影片光碟貳拾玖片、色情光碟壹仟佰肆
拾片均沒收。
    事  實
一、甲○○與丁○○（通緝中）自民國（下同）八十五年間起共
    同在臺北市○居街三八號一樓經營北帝影視社，渠等明知如
    附表一所示之十二部影片係美商迪士尼企業股份有限公司等
    八家電影公司出品並享有著作權之視聽著作，非經著作權人
    同意或授權，不得擅自重製，竟共同基於意圖銷售而擅自以
    重製之方法侵害他人之著作財產權，及以犯明知為侵害著作
    權而意圖營利而交付之方法侵害他人之著作權之常業犯意聯
    絡，未經前開八家電影公司授權，即自九十一年一月間某日
    起，先在各夜市以每部影片新臺幣（下同）一百元至一百五
    十元不等價格購入他人所擅自重製之盜版電影光碟作為母片
    ，在北帝影視社地下室先後以燒錄機大量重製上開視聽著作
    ，再以每片五十元之價格公然陳列在公眾得出入之上址，販
    售予不特定之人牟利，並恃以維生。另渠等復明知所持有之
    「東京砲兵」、「超強勃起男」等如附表二所示之影片光碟
    內容為含有男女裸體、性交、猥褻等畫面之色情光碟，竟基
    於販賣猥褻物品之概括犯意聯絡，自九十一年一月間某日起
    ，先後在北帝影視社地下室內大量燒錄製造，並在該影視社
    公然陳列，以每片五十元之價格販售予不特定之多數人觀覽
    牟利。嗣於同年一月三十日，為法務部調查局臺北市調查處
    持搜索票前往上址搜索當場查獲，並扣得如附表一所示之盜
    版電影光碟二十九片（另扣案之盜版電影光碟一百四十一片
    著作權不明，未據著作權人提出告訴）、色情光碟一千三百
    四十片、丁○○所有之一對三燒錄機四台及相關客戶紀錄、
    業務資料。
二、案經美商迪士尼企業股份有限公司、美商時代華納娛樂公司
    、美商二十世紀福斯影片股份有限公司、美商美國環球影片
    股份有限公司、美商哥倫比亞影片股份有限公司、美商新線
    製作股份有限公司、美商米高梅影片股份有限公司、美商派
    拉蒙影片股份有限公司訴請暨法務部調查局臺北市調查處移
    送臺灣臺北地方法院檢察署檢察官偵查起訴。
    理  由
一、訊據上訴人即被告甲○○矢口否認有何重製販賣上開盜版電
    影光碟及色情光碟之犯行，辯稱：伊有幫丁○○簽約，但未
    出資，亦未共同參與經營，查獲時伊人未在現場云云。惟查
    ：
  (一)被告甲○○與丁○○如何於上揭時地擅自重製、販售侵害告
    訴人美商迪士尼企業股份有限公司等八家公司著作權之影片
    光碟之情，已據告訴代理人丙○○、乙○○指訴甚明，並有
    如附表一所示之盜版電影光碟二十九片、燒錄機四台扣案可
    證；而附表一所示之影片之著作權分別為告訴人美商迪士尼
    企業股份有限公司等八家公司所享有，亦有各該著作權之相
    關資料在卷可證，且上開扣案影片光碟均屬非法重製物，有
    財團法人電影及錄影著作保護基金會鑑識報告在卷可據。又
    北帝影視社於上揭時地重製、販售色情光碟之情，亦據同案
    共同被告丁○○於調查站詢問時及偵查中供承在卷，並有色
    情光碟一千三百四十片扣案可證，而扣案之色情光碟均有性
    交、口交之猥褻內容，亦有勘驗翻拍照片在卷可稽。
  (二)據證人(1)勇士物流公司員工戊○○於原審證稱：甲○○有代
    表北帝影視社和勇士物流公司簽約，聽說丁○○沒有錢，在
    同行間信用不好，己○○出面說帳款沒問題，我才與他簽約
    等語（見原審卷第八四頁）；(2)庚○○於偵查中證稱：丁○○信用不好，我要求甲○○背書，後來我們與鄭某訂約一、
    二次，都是由甲○○出面等語（見上揭偵查卷第四七八頁背
    面）；(3)歐樂影視公司員工辛○○於原審證稱：實際上我們
    收錢都是向胡先生聯絡，因為丁○○信用不好，帳款很難收
    ，所以找甲○○簽約，這幾年甲○○都是幫北帝影視社簽約
    ，我們是看在甲○○才會和北帝影視社簽約等語（見原審卷
    第八五、八六頁）；(4)得利影視公司法務壬○○於偵查中證
    稱：得利公司從八十九年開始與甲○○合作，當時影視社叫
    北帝影視社，我們都是與甲○○聯繫，癸○○是甲○○的太
    太，丁○○是掛名的負責人，實際經營者是甲○○等語（偵
    查筆錄附於原審卷第三八頁）；於原審證稱：北帝影視社因
    未歸還軟硬體設備給得利影視因而於九十一年九月提出侵占
    告訴，後來甲○○於同年十月或十一月份出面協調，並簽發
    本票作為保證等語（見原審卷第一○七頁）；(5)共同被告丁○○於調查站供稱：八十六年間與甲○○合夥經營北帝影視
    社，甲○○投資三十萬元，甲○○偶爾會到店來幫忙等語（
    見偵字第二○七七○號卷一第二七頁背面）；上開丁○○之
    供述經被告及辯護人在本院審判程序同意作為證據（見本院
    94年8月26日審判筆錄），自有證據能力。雖丁○○又稱被
    告甲○○不參與公司經營業務等語，惟查，被告甲○○自承
    丁○○信用不佳，需由伊出面與片商簽約方能取得新片，北
    帝影視社才能維持正常營運等語，及有被告甲○○之北帝影
    視社名片一張在卷等情，足見丁○○所稱被告甲○○與伊合
    夥共同經營北帝影視社屬實，倘被告與北帝影視社毫無任何
    利害關係，被告豈有僅因他人信用不佳而一再出面為北帝影
    視社與片商簽約並承擔付款責任之理？況別人信用不佳與己
    何干？衡諸人之常情，果他人信用不佳，一般人避之惟恐不
    及，被告有何義務竟為丁○○背負責任？參以被告甲○○於
    九十一年十二月十七日與得利影視股份有限公司簽立切結書
    一份在卷可憑（見原審卷第三○頁），且被告之配偶癸○○
    並為該切結書之連帶保證人，益證被告迄至九十一年十二月
    間仍與丁○○共同經營北帝影視社之事實。況被告配偶癸○○在本件案發之後，仍因與丁○○共同在上開北帝影視販賣
    色情光碟，於九十二年八月二十八日為警查獲，經原審判處
    有期徒刑四月，緩刑三年確定在案，有原審九十二年度簡字
    第三九四七號簡易判決一份在卷可憑，足見被告甲○○夫婦
    涉入北帝影視社經營業務之深，否則何致如此，益見證人壬○○所證：丁○○是掛名的負責人，實際經營者是甲○○等
    語，信而有徵；而丁○○所稱被告甲○○不參與公司經營業
    務云云，要屬迴護甲○○之詞，並不足採。
  (三)綜上所述，被告既屢次出面代替北帝影視社與片商簽約，自
    己也使用北帝影視社之名片，北帝影視社之帳戶亦供其運用
    （見本院94年8月26日審判筆錄第6頁），其夫婦兩人均在北
    帝影視社出入，且其配偶癸○○後來猶因在北帝影視社販賣
    色情光碟為警查獲被判刑，綜合上情參互印證，可見被告甲○○對北帝影視社之營運涉入之深，其斷無不知北帝影視社
    有大量重製並販賣盜版或色情光碟之理，所辯均是丁○○所
    為等情詞要係推諉卸責之詞，不足採信。本件事證明確，被
    告犯行，洵堪認定，應予依法論科。被告辯護人請求再傳證
    人子○○，因無礙於前開事實之認定，自無傳喚必要。至證
    人即北帝影視社前員工丑○○於偵查及原審證稱：甲○○是
    管理我們員工，每天幾乎都會看到，薪水也是由胡先生發的
    ，店內除了店員就是甲○○，登記證上的負責人從未見過等
    語，另一證人亦為北帝影視社前員工寅○○於偵查及原審證
    稱：實際在店內經營的都是甲○○，薪水也是由胡先生發的
    ；我是早班的，比較少看到甲○○，但是也常常看到甲○○
    ，薪水之前用轉帳，幾次之後就由甲○○用現金袋發給我們
    等語，經核上開證人丑○○、寅○○係任職在本件犯罪時間
    之前，所證尚不足憑採為不利被告之證據，併此說明。
二、按刑法上所謂常業犯，指反覆以同種類行為為目的之社會活
    動之職業性犯罪而言，至於犯罪所得之多寡，是否恃此犯罪
    為唯一之謀生職業，則非所問，最高法院八十五年度臺上字
    第五一○號判例可資參照。查被告甲○○與丁○○所經營之
    北帝影視社固以租售影片光碟`錄影帶為業，然就查獲之一
    對三之燒錄機多達四台，擅自重製之影片光碟亦有一百七十
    片（含著作權不明部分）之情，顯見其擅自重製影片光碟之
    規模非小，並以每片五十元之價格販賣予不特定之客戶，足
    見被告與丁○○二人有反覆以侵害他人著作權為目的之社會
    活動行為，其等係以重製、販售盜版影片光碟維生，應論以
    常業犯。至被告是否自八十八年間起自行在外販賣VCD節目
    帶及光碟機為業，並無礙其為北帝影視社之共同經營及常業
    犯之認定，是被告於原審提出之發票，並不足為其有利之證
    據，附此敘明。
三、被告行為後，著作權法第九十四條已於九十二年七月九日修
    正公布，同年月十一日生效；修正前第九十四條規定：「以
    犯第九十一條、第九十二條或第九十三條之罪為常業者，處
    一年以上七年以下有期徒刑，得併科新臺幣四十五萬元以下
    罰金。」，修正後第九十四條第一項、第二項規定：「以犯
    第九十一條第一項、第二項、第九十一條之一、第九十二條
    或第九十三條之罪為常業者，處一年以上七年以下有期徒刑
    ，得併科新臺幣三十萬元以上三百萬元以下罰金。」、「以
    犯第九十一條第三項之罪為常業者，處一年以上七年以下有
    期徒刑，得併科新臺幣八十萬元以上八百萬元以下罰金。」
    ，比較新舊法結果，以舊法較有利於被告，依刑法第二條第
    一項但書，應適用行為時即修正前著作權法。核被告以犯意
    圖銷售而擅自以重製、販賣前開視聽著作於光碟之方法為常
    業，係犯修正前著作權法第九十四條之以犯同法第九十一條
    第二項意圖銷售而擅自以重製之方法侵害他人之著作財產權
    為常業罪，及犯修正前著作權法第九十四條、第九十三條第
    三款、第八十七條第二款之以明知為侵害著作權之物，意圖
    營利而交付之方法侵害他人之著作權為常業罪，並擇其重者
    論以意圖銷售而擅自以重製之方法侵害他人之著作財產權為
    常業罪；又被告製造並販賣內容含有猥褻行為之色情光碟，
    係犯刑法第二百三十五條第一項之販賣猥褻物品罪、第二項
    之意圖販賣而製造猥褻物品罪，所犯二者有牽連關係，應從
    一重之販賣猥褻物品罪論處；被告先後多次販賣猥褻物品行
    為，時間緊接，所犯之罪名相同，顯係基於概括犯意連續為
    之，應依連續犯論以一罪，並加重其刑。被告與丁○○有犯
    意聯絡及行為分擔，為共同正犯；又其同時燒錄重製、販賣
    盜版之影片碟及色情光碟，係同時觸犯販賣猥褻物品罪與意
    圖銷售而擅自以重製之方法侵害他人之著作財產權為常業罪
    二罪，應依想像競合犯規定從一重之意圖銷售而擅自以重製
    之方法侵害他人之著作財產權為常業罪論處。
四、原審對被告予以論罪科刑，固非無見，惟按（修正前）著作
    權法第九十四條所謂以犯第九十一條、九十二條或第九十三
    條之罪為常業者，係指專以觸犯第九十一條或第九十二條、
    第九十三條，或兼犯前揭二條以上之罪，為其日常之職業，
    賴以為生而言，為第九十一條、九十二條或第九十三條犯罪
    之加重態樣，且性質上屬多數行為之集合犯，法律上擬制為
    一罪，其反覆從事之多數行為相互間並不發生連續犯、牽連
    犯或想像競合犯問題。如基於常業之犯意而犯第九十一條、
    九十二條或第九十三條之罪，則應擇其重者論以意圖銷售或
    出租而擅自以重製之方法侵害他人之著作財產權為常業罪（
    參照最高法院九十二年度台上字第二八九○號判決意旨），
    原判決理由、主文竟謂「被告所犯上開販賣猥褻物品罪與意
    圖銷售而擅自以重製之方法、明知為侵害著作權之物而意圖
    營利而交付之方法侵害他人之著作權為常業罪間有想像競合
    犯關係，應從一重之意圖銷售而擅自以重製之方法、明知為
    侵害著作權之物而意圖營利而交付之方法侵害他人之著作權
    為常業罪論處」，及「被告以一重製、販賣行為侵害多數著
    作權人之法益，為想像競合犯，依刑法第五十五條規定從一
    重論處」，顯有未合；原判決於犯罪事實認定被告係基於概
    括犯意販賣猥褻物品，判決理由就販賣猥褻物品罪部分，竟
    漏未論以連續犯，亦有未合。被告上訴意旨仍執陳詞否認犯
    行，雖無可採，惟原判決既有上開可議之處，自應由本院撤
    銷改判。爰審酌被告前有多項違反著作權之犯罪紀錄（均因
    撤回告訴判不受理），猶不知警惕，毫無尊重著作權之觀念
    ，由他人掛名負責人共同經營影視社販賣盜版或色情光碟敗
    壞社會風氣，所販售盜版光碟與色情光碟種類繁多、數量不
    菲，犯罪之手段及所生損害嚴重，且於審理時矢口否認犯行
    、飾詞狡辯以圖脫免刑責，並參酌其犯罪動機、目的、手段
    、犯後態度及其他一切情狀，量處如主文第二項所示之刑，
    以示懲儆。扣案之一對三燒錄機四部，係被告與共犯丁○○
    所有供本件犯罪所用之物，應依刑法第三十八條第一項第二
    款之規定宣告沒收；附表一所示之盜版電影光碟二十九片為
    被告與共犯丁○○所有犯罪所得之物，應依刑法第三十八條
    第一項第三款之規定宣告沒收；附表二所示之色情光碟一千
    三百四十片係猥褻物品，不問屬於犯人與否，應依刑法第二
    百三十五條第三項之規定宣告沒收。至相關客戶紀錄及業務
    資料等物，係被告與共犯丁○○經營影視社其他合法業務所
    用之物，尚難認與本罪有直接關係，爰不予宣告沒收，併此
    敘明。
據上論斷，應依刑事訴訟法第369條第1項前段、第364條、第299
條第1項前段、修正前著作權法第94條、第91條第2項，刑法第2
條第1項但書、第11條前段、第28條、第235條第1項、第3項、第
55條、第38條第1項第2款、第3款，判決如主文。
本案經檢察官田炳麟到庭執行職務。
中　　華　　民　　國　　94　　年　　9 　　月　　9　　日
　　　　　　　　　刑事第十三庭  審判長法　官  劉景星
                                      法  官  陳博志
                                      法  官  陳志洋
以上正本證明與原本無異。
如不服本判決，應於收受送達後十日內向本院提出上訴書狀，其
未敘述上訴之理由者並得於提起上訴後十日內向本院補提理由書
（均須按他造當事人之人數附繕本）。
                                      書記官  王韻雅
中　　華　　民　　國　　94　　年　　9 　　月　　12　　日
附錄：本案論罪科刑法條全文
修正前著作權法第94條
以犯第91條、第92條或第93條之罪為常業者，處1年以上7年以下
有期徒刑，得併科新台幣45萬元以下罰金。
刑法第235條
散布、播送或販賣猥褻之文字、圖畫、聲音、影像或其他物品，
或公然陳列，或以他法供人觀覽、聽聞者，處二年以下有期徒刑
、拘役或科或併科30000元以下罰金。
意圖散布、播送、販賣而製造、持有前項文字、圖畫、聲音、影
像及其附著物或其他物品者，亦同。
前二項之文字、圖畫、聲音或影像之附著物及物品，不問屬於犯
人與否，沒收之。
